臺灣高等法院臺中分院刑事裁定
110年度毒抗字第1422號
抗  告  人  
即  被  告  陳一新





上列抗告人即被告因違反毒品危害防制條例案件，經檢察官聲請
強制戒治，不服臺灣南投地方法院110年度毒聲字第385號中華民
國110年10月25日裁定（聲請案號：臺灣南投地方檢察署110年度
聲戒字第62號，偵查案號：同署109年度毒偵字第880號），提起
抗告，本院裁定如下：
    主  文
抗告駁回。
    理  由
一、本件抗告人即被告甲○○（下稱抗告人）抗告意旨略以：
　㈠抗告人謹遵諭令於民國110年9月6日執行觀察、勒戒，期能儘
    快回歸社會，重新開始屬於自己新生的美好，然而事實並非
    如此，謹陳述事實理由呈核，懇望撤銷強制戒治之裁定，改
    以勒戒成功，使抗告人迎來新生活。
　㈡抗告人接受觀察、勒戒處置的這段日子，已經徹底知道毒品
    為破壞一切的根源，其危害之鉅更是難以估算，從自身到家
    庭到下一代，其影響之深遠更是無法想像與承受，所謂無知
    而無畏，如今已知唯有後悔，並暗下決心，從今爾後定將遠
    離與其有關之人事物。
　㈢另因家中雙親業已年邁體衰，每日殷盼於晨昏，不孝之心油
    然而生，因此謹再懇祈恩准迷途知返的抗告人於法定准許下
    撤銷強制戒治之裁定等語。
二、觀察、勒戒後，檢察官或少年法院（地方法院少年法庭）依
    據勒戒處所之陳報，認受觀察、勒戒人無繼續施用毒品傾向
    者，應即釋放，並為不起訴之處分或不付審理之裁定；認受
    觀察、勒戒人有繼續施用毒品傾向者，檢察官應聲請法院裁
    定或由少年法院（地方法院少年法庭）裁定令入戒治處所強
    制戒治，其期間為6個月以上，至無繼續強制戒治之必要為
    止，但最長不得逾1年，毒品危害防制條例第20條第2項定有
    明文。又有無繼續施用毒品傾向之評估標準，並非完全以受
    勒戒人勒戒後之結果為準，勒戒前之各種情況，仍應作為評
    估之依據。依110年3月26日公布實施新修正之「有無繼續施
    用毒品傾向評估標準評分說明手冊」規定，係以前科紀錄與
    行為表現、臨床評估、社會穩定度三項合併計算分數，每一
    大項皆有靜態因子與動態因子。先以靜態因子分數評分，靜
    態因子分數總分在60分（含）以上為「有繼續施用毒品傾向
    」；60分以下，與動態因子分數相加，如果總分在60分（含
    ）以上，為「有繼續施用毒品傾向」。是被告有無「繼續施
    用毒品傾向」，係依具體個案之臨床實務及相關事證等情綜
    合判定，有其相當之專業依據及標準，且涉及專門醫學。又
    衡酌強制戒治之目的，係為協助施用毒品者戒斷毒品之心癮
    及身癮，所為之一種保安處分類型，而該評估標準係適用於
    每一位受觀察、勒戒處分之人，具一致性、普遍性、客觀性
    。倘綜合判斷之結果，其所為之評估由形式上觀察，無擅斷
    或濫權等明顯不當之情事，法院宜予尊重。
三、經查：
  ㈠抗告人基於施用第二級毒品甲基安非他命之犯意，於109年9
    月23日16時許，在其位於南投縣○○鄉○○村○○巷00號之住處內
    ，以將第二級毒品甲基安非他命置於玻璃球內燒烤加熱吸食
    所產生煙霧之方式，施用第二級甲基安非他命1次，經原審
    法院以110年度毒聲字第145號裁定送觀察、勒戒後，經法務
    部○○○○○○○○附設勒戒處所評估結果，認其仍有繼續施用毒品
    之傾向，其經該所專業醫師就抗告人之前科紀錄與行為表現
    、臨床評估及社會穩定度進行評分之結果為：⒈前科紀錄與
    行為表現合計為24分【靜態因子部分：毒品犯罪相關司法紀
    錄為「有，6筆」（每筆5分，總分上限為10分，得分10分）
    、首次毒品犯罪年齡為「21至30歲」（得分5分）、其他犯
    罪相關紀錄為「有，1筆」（每筆2分，得分2分）、入所時
    尿液毒品檢驗為「一種毒品反應」（得分5分），合計為22
    分；動態因子部分：所內行為表現為「持續於所內抽菸」（
    得分2分）】。⒉臨床評估合計為36分【靜態因子部分：多重
    毒品濫用為「有，種類：Amphetamine、
　　Heroin」（得分10分）、合法物質濫用為「有，種類為Smok
    ing」（每種2分，得分2分）、使用方式為「有注射使用」
    （得分10分）、使用年數為「超過1年」（得分10分），合
    計為32分；動態因子部分：精神疾病共病（含反社會人格）
    經評定為「無」（得分0分）、臨床綜合評估（含病識感、
    動機、態度、就醫意願）評定為「中度」（得分4分），合
    計為4分】。⒊社會穩定度合計為0分【靜態因子部分：工作
    為「全職工作，廚師」（得分0分）、家人藥物濫用為「無
    」（得分0分），合計為0分；動態因子部分：入所後家人是
    否訪視為「有，1次」（得分0分）、出所後是否與家人同住
    為「是」（得分0分），合計為0分】。上開評分之總分合計
    為60分（靜態因子共計54分，動態因子共計6分），經評定
    為「有繼續施用毒品傾向」，此有上開臺灣南投地方法院11
    0年度毒聲字第145號裁定及法務部○○○○○○○○
　　110年10月7日雲所衛字第11040000760號函暨所檢附之有無
    繼續施用毒品傾向證明書、有無繼續施用毒品傾向評估標準
    紀錄表在卷可稽（見臺灣南投地方檢察署109年度毒偵字第
　　880號卷第13至14、26至28頁），是原審依檢察官之聲請裁
    定抗告人令入戒治處所施以強制戒治，於法並無不合。
　㈡抗告意旨雖以前詞置辯。惟查：法務部○○○○○○○○附設勒戒處
    所人員評估抗告人是否有繼續施用毒品傾向，係以「毒品犯
    罪相關司法紀錄」、「首次毒品犯罪年齡」、「其他犯罪相
    關紀錄」、「入所時尿液毒品檢驗」、「所內行為表現」、
    「物質使用行為」（「多重毒品濫用」、「合法物質濫用」
    、「使用方式」、「使用年數」）、「精神疾病共病（含反
    社會人格）」、「臨床綜合評估（含病識感、動機、態度、
    就醫意願）」、「工作」、「家庭」（「家人藥物濫用」、
    「入所後家人是否訪視」、「出所後是否與家人同住」）等
    靜態因子、動態因子綜合評估，業經本院說明如前，且前述
    法務部○○○○○○○○附設勒戒處所有無繼續施用毒品傾向證明書
    及有無繼續施用毒品傾向評估標準紀錄表所載之綜合判斷結
    果，係該所相關專業知識經驗人士於抗告人入所執行觀察、
    勒戒期間，依其本職學識就抗告人之前科紀錄及行為表現、
    臨床評估及社會穩定度等因素所為之綜合判斷，具有科學驗
    證所得之結論，且勒戒處所之組織、人員之資格及執行觀察
    、勒戒相關程序，暨判斷施用毒品者有無繼續施用毒品傾向
    ，均有相關法令嚴格規範，非可恣意而為，由形式上觀察，
    亦無擅斷或濫權等明顯不當之情事，自得資為判斷抗告人有
    無繼續施用毒品傾向之證明。抗告人未具體指出或釋明上開
    有無繼續施用毒品傾向評估標準紀錄表所載綜合判斷結果有
    何瑕疵或不當之處，僅空言請求撤銷原裁定云云，尚非有據
    。
  ㈢至於抗告意旨謂抗告人後悔並暗下決心遠離毒品相關人事物
    ，以及家中雙親年邁體衰之家庭因素等節，經核均與抗告人
    是否施用毒品成癮而有繼續施用毒品傾向之判斷無涉，尚不
    足以解免其應受之強制戒治處分。從而，抗告人抗告意旨此
    部分所陳，難以採憑。
四、綜上所述，原審法院依毒品危害防制條例第20條第2項規定
    ，裁定抗告人令入戒治處所施以強制戒治，其期間為6個月
    以上，至無繼續強制戒治之必要為止，但最長不得逾1年，
    經核無不合。抗告人仍執前詞提起抗告，並無理由，應予駁
    回。
據上論斷，應依刑事訴訟法第412條，裁定如主文。　　
中　　華　　民　　國　　110 　年　　12　　月　　16  　日
           刑事第十一庭    審判長法　官   張  意  聰
                                 法　官   田  德  煙
                                 法　官   周  瑞  芬
以上正本證明與原本無異。
不得再抗告。
                                 書記官   涂  村  宇
　　　　　　　　　　　　　　　　 
中　　華　　民　　國　　110 　年　　12　　月　　16　　日